臺灣高雄地方法院刑事判決　　　　　　　100年度易字第263號
公　訴　人　臺灣高雄地方法院檢察署檢察官
被　　　告　李政民
上列被告因竊盜案件，經檢察官提起公訴（99年度偵字第36951
號、第37290 號），本院判決如下：
    主  文
李政民共同犯竊盜罪，處有期徒刑肆月，如易科罰金，以新臺幣
壹仟元折算壹日。
    事  實
一、李政民於民國99年12月4 日下午3 時許，搭乘黃正雄（另經
    本院判決確定）所騎乘車號DZF-830 號輕型機車，行經高雄
    市鼓山區○○○○路、美術東六路口（起訴書誤載為美術東
    三路口），見路旁停有黃品儒所有並出借鄭進嘉使用之車號
    G95-091 號重型機車，其上留有機車鑰匙疏未取下，李政民
    即與黃正雄共同意圖為自己不法之所有，基於竊盜之犯意聯
    絡，推由黃正雄試以該車號G95-091 號重型機車上所留鑰匙
    ，確認可發動該部機車後，再交由李政民接手騎乘，而共同
    行竊該部機車得手，黃正雄並騎回原機車，二人各騎乘1 部
    機車欲離去之際，適為鄭進嘉之友人葉力豪、黃瑞星等人所
    發覺，上前將李政民逮捕並報警處理，黃正雄則乘隙逃逸。
    嗣經警據報到場查獲李政民，扣得上述車號G95-091 號重型
    機車1 部、該機車之鑰匙1 支（均已發還黃品儒），另循線
    查獲黃正雄。
二、案經高雄市政府警察局鼓山分局報請臺灣高雄地方法院檢察
    署檢察官偵查起訴。
    理  由
一、證據能力之判斷─
  (一)證人葉力豪於警詢中之陳述，屬被告以外之人於審判外之陳
    述，且經被告李政民於審理中反對作為證據。又證人葉力豪
    於警詢中之陳述，與其後於審判中證述內容相符，無刑事訴
    訟法第159 條之2 或其他傳聞例外規定適用之情形，依同法
    第159 條第1 項之規定，其警詢中之陳述並無證據能力，應
    以審判中之證述，作為證據使用。
  (二)至於本判決所引用其他據以認定事實之各項證據，業經當事
    人於審理中同意作為證據（見本院卷第100 頁），且於調查
    證據時已知其內容，而未於言詞辯論終結前聲明異議。本院
    審酌各該證據作成之客觀環境及條件，並無違法不當取證或
    其他顯不可信之情形，作為證據皆屬適當，依刑事訴訟法第
    159 條之5 之規定，均有證據能力，合先敘明。
二、認定事實所憑證據及被告之辯解─
    被告李政民於本院審理中，雖坦認有與同案被告黃正雄前往
    上述地點，騎乘上述車號G95-091 號重型機車等情，惟矢口
    否認有何竊盜犯行，辯稱：黃正雄說該車號G95-091 號機車
    是他女友的機車，請我幫忙騎去他家，我並不知道該機車是
    別人的，我沒有竊盜犯意云云。經查：
  (一)被告李政民有於前述時、地，搭乘同案被告黃正雄所騎乘之
    機車行經現場，先由黃正雄發動路旁所停放屬黃品儒所有並
    出借鄭進嘉使用之車號G95-091 號重型機車，再交由李政民
    騎乘，黃正雄則騎回原機車，二人各騎1 部機車欲離去之際
    ，經鄭進嘉之友人葉力豪、黃瑞星等人合力將李政民逮捕並
    報警處理，黃正雄則乘隙逃逸。經警據報到場查獲李政民，
    並扣得上述車號G95-091 號重型機車1 部、該機車鑰匙1 支
    等情，已據被告李政民於警詢、偵查及本院審理時所承認（
    見臺灣高雄地方法院檢察署99年度36951 號卷〈下稱偵卷〉
    第6 頁背面、第35-36 頁、本院卷第81、99頁），且經證人
    黃正雄、葉力豪於本院審理中，分別證述明確（見本院卷第
    136-137 、139-142 頁），並有扣押筆錄、扣押物品目錄表
    、贓物認領保管單、現場採證照片、黃正雄指認李政民之照
    片、車籍查詢資料在卷可證（見偵卷第12-15 、18、22-24
    、31頁），及車號G95-091 號重型機車1 部、該機車之鑰匙
    1 支扣案為憑（嗣經警發還被害人黃品儒），此部分之事實
    已堪認定。
  (二)證人黃正雄於警詢時未到案，於偵查中則證稱：「當時我載
    李政民經過現場，剛好看見G95-091 號機車的鑰匙未拔，因
    為李政民沒有車，所以我們就決定一起偷那輛機車給李政民
    騎，車子是我發動給李政民騎，沒想到突然衝出幾個年輕人
    將李政民壓倒在地，我就先騎自己的機車逃逸了」等語（見
    偵卷第49頁）。證人黃正雄於本院審理中仍證稱：「當天在
    美術東路那邊，有人在辦活動，我就邀李政民去那裡逛，剛
    好看到G95-091 號機車的鑰匙插在機車上面沒有拔，我和李
    政民一起走過去，看到鑰匙插在車上，我就轉一下鑰匙，看
    能不能發動。我轉開鑰匙按啟動按鈕，將那輛機車發動後，
    就對李政民說『這輛車發動了』，李政民當時就知道那輛車
    不是我的，我沒有對李政民說過那輛車是我女朋友的」等語
    （見本院卷第139-142 頁）。
  (三)證人葉力豪則於本院審理中證稱：「當時我與黃瑞星一起在
    鄭進嘉停放車號G95-091 號機車的地方等鄭進嘉，看見黃正
    雄騎機車載李政民過來，黃正雄走近鄭進嘉的機車，拿鑰匙
    插進去後，回到他自己的機車上，李政民就跳上鄭進嘉的機
    車，按電門發動，我和黃瑞星等人就衝上去抓他，叫他下車
    ，並對他說『這輛車不是你的，為什麼你跳上去，車子就發
    動』，李政民說『不是我發動的，鑰匙也不是我插的，上面
    沒有我的指紋』。後來李政民又說是他朋友拿鑰匙給他，叫
    他來騎走，他不知道車子不是他朋友的。等到警察來時，李
    政民又對警察說『這不是我弄的，我跳上去就可以發動』，
    警察說要把他帶回警局慢慢說」等語（見本院卷第136-138
    頁）。
  (四)經核證人黃正雄於偵查及本院審理中之證述，前後一致，且
    與證人葉力豪於本院審理中就此部分之證述，除何人按啟動
    開關部分略有差異外，其餘均大致相符。況且證人黃正雄於
    到案後，已坦認竊取上述機車犯行，縱使再指證被告李政民
    為共犯，對其自身亦無利益，衡情應無甘冒偽證罪責，而於
    偵查及審理中誣指李政民之理，所述應堪採信。被告李政民
    與同案被告黃正雄行經上述地點，見車號G95-091 號之重型
    機車上，留有鑰匙疏未取下，因李政民缺機車代步，乃與黃
    正雄合意竊取該部機車，以供李政民使用之事實，堪予認定
    。至於被告辯稱「黃正雄說該車號G95-091 號機車是他女友
    之機車，請我幫忙騎去他家」云云，已為證人黃正雄所否認
    ，況且被告李政民所辯若係實情，則其遭證人葉力豪等人逮
    捕時，何以先急於辯稱：「鑰匙不是我插的，上面沒有我的
    指紋」；隨後又改口：「是我朋友拿鑰匙給我，叫我來騎走
    」；俟員警到場時，又改稱：「不是我弄的，我跳上車就可
    以發動」，辯詞前後不一，自難採信。
  (五)綜上所述，本件事證明確，被告李政民上述犯行，已堪認定
    ，應予依法論科。
三、論罪科刑之理由─
  (一)按竊盜罪既遂與未遂之區別，以所竊之物已否移入自己權力
    支配之下為標準。若已將他人財物移歸自己所持，即應成立
    竊盜既遂罪（最高法院17年上字第509 號判例意旨參照）。
    本件被告李政民既已乘坐車號G95-091 號重型機車之上，且
    該機車已經發動，而處於隨時得騎乘離去之狀態，顯已移入
    被告自己之支配管領下，嗣欲騎乘離去之際，為證人葉力豪
    及時發現而將其逮捕，其竊盜行為顯已達於既遂之程度。
  (二)核被告李政民所為，係犯刑法第320 條第1 項之竊盜罪。其
    與同案被告黃正雄就上述犯行，有犯意聯絡及行為分擔，應
    論以共同正犯。
  (三)審酌被告前有公共危險前科（因判處罰金而不構成累犯），
    有臺灣高等法院被告前案紀錄表在卷可查（見本院卷第150-
    153 頁），素行非佳，復不思循正當途徑獲取所需，因欠缺
    機車代步，見被害人黃品儒之機車鑰匙疏未取下，竟與同案
    被告黃正雄合意竊盜，價值觀念偏差；衡以被告之教育程度
    為國中畢業、業工、家庭經濟狀況不佳，無固定住居，時常
    夜宿公園，及前往高雄市○○區○○路之行德宮前領取救濟
    街友之便當，業據其供陳在卷（見偵卷第35頁、本院卷第81
    頁），並有受詢問基本資料表在卷可稽（見本院卷第65頁）
    ，同案被告黃正雄此部分竊取機車犯行，業經判處有期徒刑
    4 月，及被告李政民本件犯罪所生之危害、犯罪後之態度等
    一切情狀，認檢察官求處有期徒刑5 月（見本院卷第146 頁
    ），略有過重，爰量處如主文所示之刑，並諭知如主文所示
    之易科罰金折算標準。
四、至於同案被告黃正雄部分，業經本院先行判決確定（100 年
    度簡字第761 號），附此敘明。
據上論斷，應依刑事訴訟法第284 條之1 、第299 條第1 項前段
，刑法第28條、第320 條第1 項、第41條第1 項前段，刑法施行
法第1 條之1 ，判決如主文。
本案經檢察官鄭珮琪到庭執行職務。
中    華    民    國   100    年    6     月    14    日
                  刑事第十六庭  法  官  林柏壽
以上正本係照原本作成。
如不服本判決應於收受判決後10日內向本院提出上訴書狀，並應
敘述具體理由。其未敘述上訴理由者，應於上訴期間屆滿後20日
內向本院補提理由書（均須按他造當事人之人數附繕本）「切勿
逕送上級法院」。
中    華    民    國   100    年    6     月    14    日
                                書記官  洪嘉慧
附錄本案論罪科刑法條：
刑法第320 條第1 項
意圖為自己或第三人不法之所有，而竊取他人之動產者，為竊盜
罪，處5 年以下有期徒刑、拘役或5 百元以下罰金。